【裁判字號】    98,台抗,56
【裁判日期】    980212
【裁判案由】    聲請假扣押
【裁判全文】
最高法院民事裁定                九十八年度台抗字第五六號
抗  告  人  訊連科技股份有限公司
法定代理人  乙○○
訴訟代理人  謝曜焜律師
上列抗告人因與相對人台灣數位學習科技股份有限公司等間聲請
假扣押事件，對於中華民國九十七年十一月二十六日台灣高等法
院裁定（九十七年度抗字第一四九四號），提起抗告，本院裁定
如下：
    主  文
原裁定廢棄。
    理  由
本件原法院認相對人對台灣士林地方法院（下稱士林地院）九十
七年度裁全字第一三九七號裁定（下稱第一三九七號裁定）之抗
告為有理由，而廢棄第一三九七號裁定，改為駁回抗告人假扣押
聲請之裁定，抗告人對之提起再抗告。原法院以：對於抗告法院
之裁定以其適用法規顯有錯誤為理由，並經原法院許可者，始得
再為抗告。該項許可，以原裁定所涉及之法律見解具有原則上重
要性者為限。查抗告人提出之事證是否已足釋明假扣押之要件，
為法院本於自由心證認事、用法之權限。而抗告人之再抗告狀所
載理由，無非就其對於假扣押之請求及原因已否為釋明之事實認
定為爭執，均與法律見解無涉，亦無適用法規顯有錯誤及所涉及
之法律見解具有原則上重要性之情事。因認其再抗告「不應許可
」，以裁定駁回其再抗告。抗告人對之不服，提起抗告。
按請求及假扣押之原因，應釋明之。前項釋明如有不足，而債權
人陳明願供擔保或法院認為適當者，法院得定相當之擔保，命供
擔保後為假扣押，民事訴訟法第五百二十六條第一項、第二項定
有明文。故債權人就假扣押之原因全未釋明時，固不得以供擔保
代之；惟如已釋明，僅係釋明不足，法院自仍得命債權人供擔保
後為假扣押。而所謂假扣押之原因，依同法第五百二十三條第一
項規定，係指有日後不能強制執行或甚難執行之虞；其情形自不
以債務人浪費財產，增加負擔或就其財產為不利益之處分，將達
於無資力之狀態，或債務人移住遠處、逃匿無蹤或隱匿財產為限
。又稱「釋明」者，係使法院就某事實之存否，得到「大致為正
當」之心證，即為已足，與「證明」係當事人提出之證據方法，
足使法院產生堅強心證，可以確信其主張為真實者，尚有不同。
本件抗告人向士林地院聲請就相對人之財產為假扣押，經該法院
裁定准其供擔保後為假扣押，相對人提起抗告，原法院以：抗告
人主張相對人台灣數位學習科技股份有限公司（下稱台灣數位公
司）於其「台灣數位學習科技與知識管理系統」之網頁上，自行
販售、授權他人安裝及下載「PowerCam5.0 」之軟體程式，其專
利技術特徵已落入伊所有發明專利 I一八○○二號「多樣式媒體
即時錄製系統及方法」之申請專利權範圍，侵害伊之專利權。相
對人甲○○係台灣數位公司之負責人，應與台灣數位公司負連帶
賠償新台幣（下同）四千六百九十八萬七千五百元之責。因台灣
數位公司除其資本總額僅五百萬元，暨有汽車一輛、總額約三百
七十餘萬元之存款外，別無其他財產；而甲○○亦僅有存款約一
百三十餘萬元，再無其他財產，顯均不足供債權全部之清償，且
有將財產隱匿或移往他處之情事，有日後不能強制執行或甚難執
行之虞，乃聲請就相對人之財產於三千萬元範圍內為假扣押，固
據提出公證書、財團法人中華工商研究院專利權侵害鑑定研究報
告、台灣數位公司網頁影本、公司及分公司基本資料查詢、財政
部台北巿國稅局九十六年度綜合所得稅各類所得資料清單、合作
金庫利率網頁等為證。然上開書證，僅足釋明相對人之客戶數、
資本額，有營業上之收益等情，殊難憑此認定其等就財產有為不
利益之處分、或有浪費、隱匿財產之行為，抗告人復未提出任何
可供即時調查俾使法院信其主張相對人有浪費財產、增加負擔或
就其財產為不利益之處分、或移住遠地、逃匿無蹤、隱匿財產之
情事，致日後有不能或甚難執行之虞之假扣押原因，自難認其就
假扣押之原因已盡釋明之責。因將士林地院之裁定廢棄，改為駁
回抗告人聲請之裁定。雖非無其依據，惟抗告人就其主張對相對
人有四千餘萬元之債權，及相對人之資本額、銀行存款等顯不足
清償其債權之情事，已提出上開書證以為釋明，既為原法院所是
認，則能否謂抗告人就「有日後不能強制執行或甚難執行之虞」
之假扣押原因，全未釋明？且法律係明定聲請人就假扣押之請求
及原因，應負釋明之責而非證明之責。倘抗告人已為釋明，並陳
明願供擔保，以補釋明之不足，是否仍得認其聲請與假扣押要件
不符？亦非無詳為斟酌審認之餘地。抗告人據以對原裁定提起再
抗告，尚難謂無涉及原裁定適用法規顯有錯誤暨法律見解具有原
則上重要性之情事。原裁定遽謂抗告人之再抗告「不應許可」，
逕以裁定駁回其再抗告，不能認為於法無違。抗告論旨，指摘原
裁定不當，求予廢棄，非無理由。至於抗告人之再抗告部分，本
院已依原法院檢送之卷證，另為裁定，附此指明。
據上論結，本件抗告為有理由。依民事訴訟法第四百九十二條，
裁定如主文。
中    華    民    國  九十八  年    二    月   十二   日
                      最高法院民事第三庭
                          審判長法官  蘇  茂  秋
                                法官  陳  碧  玉
                                法官  王  仁  貴
                                法官  張  宗  權
                                法官  簡  清  忠
      本件正本證明與原本無異
                                      書  記  官
中    華    民    國  九十八  年    二    月  二十四  日
                                                      K


司法院資訊處製作；財團法人民間司法改革基金會備份。
